【裁判字號】    99,上更(一),183
【裁判日期】    991104
【裁判案由】    毒品危害防制條例
【裁判全文】
臺灣高等法院臺中分院刑事判決   99年度上更（一）字第183號
上  訴  人
即  被  告  甲○○
選任辯護人  詹漢山律師
上列上訴人因毒品危害防制條例案件，不服臺灣臺中地方法院九
十七年度訴字第三九五五號中華民國九十八年一月十五日第一審
判決（起訴案號：臺灣臺中地方法院檢察署九十七年度偵字第一
三０三四號、一六七三五號），提起上訴，經最高法院第一次發
回審理，本院判決如下：
    主  文
原判決關於甲○○於民國九十七年三月二十三日販賣甲基安非他
命予林育信及於九十七年五月二十五日販賣甲基安非他命予丙○
○部分撤銷。
甲○○犯如附表編號一、二所示貳次販賣第二級毒品罪，分別量
處如附表編號一、二所示之刑；沒收部分，各如附表編號一、二
內容所示。應執行有期徒刑拾貳年，未扣案之販賣貳次第二級毒
品罪犯罪所得財物合計新臺幣仟元，均沒收，如全部或一部不
能沒收時，以其財產抵償之；另扣案之分裝袋壹包沒收。
    事  實
一、甲○○於民國九十四年間曾犯施用第一級毒品及第二級毒品
    罪，經臺灣臺中地方法院分別判處有期徒刑十月、四月，定
    應執行刑為有期徒刑一年一月；另同年間又犯施用第一級毒
    品及第二級毒品罪，經上開法院分別判處有期徒刑一年、六
    月，各減為有期徒刑六月、三月，定應執行刑為有期徒刑八
    月又十五日。兩案接續執行後，於九十六年七月十八日執行
    完畢出監。竟仍不知悔改，明知甲基安非他命係毒品危害防
    制條例第二條第一項第二款所規定之第二級毒品，不得非法
    持有、販賣，竟基於販賣第二級毒品甲基安非他命以營利之
    犯意，於下列時間、地點販賣甲基安非他命予林育信及綽號
    「黑貓」之丙○○各一次：
（一）於九十七年三月二十三日十三時二分許，林育信以其家中
      之00-00000000號電話撥打甲○○持用之0000000000號行
      動電話，聯絡購買甲基安非他命事宜，兩人約在甲○○位
      於臺中縣豐原市○○路仁愛新村三十一號住處附近交易，
      甲○○隨即至約定地點販賣甲基安非他命一包予林育信，
      並收取新臺幣（下同）二千元之價金。
（二）於九十七年五月二十五日十四時許，丙○○以其持用之00
      00000000號行動電話撥打甲○○持用之0000000000號行動
      電話，聯絡購買甲基安非他命事宜，兩人約在甲○○位於
      臺中縣神岡鄉○○路二十四號七樓之租屋處內交易，於丙
      ○○隨即依約到達後，甲○○即販賣甲基安非他命一包予
      丙○○，並收取一千元之價金。
二、嗣於九十七年五月二十七日上午九時三十分許，經警持搜索
    票前往甲○○位於臺中縣神岡鄉○○路二十四號七樓租屋處
    搜索，甲○○於情急之下，將價值各約十五萬元之第一級毒
    品海洛因、第二級毒品甲基安非他命，及手機門號分別為00
    00000000號、0000000000號、0000000000號、0000000000號
    SIM卡四張往其上開租屋處廁所馬桶內沖掉，故僅經警扣得
    其他手機三支（均無SIM卡，分別為ETEN手機，序號為00000
    0000000000號；索尼易立信手機，序號為000000000000000
    號；摩托羅拉手機，序號為000000000000000號）及現金三
    萬一千九百元；復於同日上午十時二十分，經甲○○帶同警
    員前往其位於臺中縣神岡鄉○○路八六六巷二十六弄二十五
    號租屋處，再扣得其所有供販賣甲基安非他命用之分裝袋一
    包而查悉上情。
三、案經臺中縣警察局霧峰分局報請臺灣臺中地方法院檢察署檢
    察官偵查起訴。
    理  由
壹、證據能力部分：
一、按被告以外之人於偵查中向檢察官所為之陳述，除顯有不可
    信之情況者外，得為證據，刑事訴訟法第一百五十九條之一
    第二項定有明文。偵查中對被告以外之人所為之偵查筆錄，
    或被告以外之人向檢察官所提之書面陳述，性質上均屬傳聞
    證據，惟現階段刑事訴訟法規定檢察官代表國家偵查犯罪、
    實施公訴，依法其有訊問被告、證人及鑑定人之權，證人、
    鑑定人且須具結，而實務運作時，檢察官偵查中向被告以外
    之人所取得之陳述，原則上均能遵守法律規定，不致違法取
    供，其可信度極高，是以被告以外之人前於偵查中所為之證
    述，除反對該項供述得具有證據能力之一方，已釋明「顯有
    不可信之情況」之理由外，不宜遽指該證人於偵查中之陳述
    不具證據能力。又刑事訴訟法第一百五十九條之一第二項所
    指得為證據之被告以外之人於偵查中向檢察官所為之陳述，
    其證據能力不因偵訊證人當時被告不在場，未親自詰問證人
    而受影響（最高法院九十七年台上字第六０三號判決可資參
    照）。本案證人林育信、丙○○、劉宏於偵查中具結所為
    之證述，被告及辯護人均未提及有何顯不可信之情況，且其
    中林育信、劉宏已於原審審理中經交互詰問；而證人丙○
    ○亦於本院本次審理中經交互詰問，自均具有證據能力。
二、次按司法警察機關依法定程序執行監聽取得之錄音，係以錄
    音設備之機械作用，真實保存當時通訊之內容，如通訊一方
    為受監察人，司法警察在監聽中蒐集所得之通訊者對話，若
    其通話本身即係被告進行犯罪中構成犯罪事實之部分內容，
    自與所謂「審判外之陳述」無涉，應不受傳聞法則之規範，
    當然具有證據能力。至司法警察依據監聽錄音結果予以翻譯
    而製作之監聽譯文，屬於文書證據之一種，於被告或訴訟關
    係人對其譯文之真實性發生爭執或有所懷疑時，法院固應依
    刑事訴訟法第一百六十五條之一第二項之規定，以適當之設
    備，顯示該監聽錄音帶之聲音，以踐行調查證據之程序，俾
    確認該錄音聲音是否為通訊者本人及其內容與監聽譯文之記
    載是否相符，或傳喚該通訊者，或依其他法定程序為證據調
    查。倘被告或訴訟關係人對該通訊監察譯文之真實性並不爭
    執，即無勘驗辨認其錄音聲音之調查必要性，法院於審判期
    日如已踐行提示監聽譯文供當事人辨認或告以要旨，使其表
    示意見等程序並為辯論者，其所為之訴訟程序即無不合（最
    高法院九十七年度台上字第五九四０號判決意旨參見）。茲
    本件被告甲○○與證人林育信通話之監聽譯文，被告與辯護
    人均未表示爭執，且經製作之警員莊恆權於九十八年五月七
    日在本院前審審理中具結證稱為其所製作（參見本院前審卷
    第一一六頁筆錄），自有證據能力。
三、現行刑事訴訟法並無關於指認犯罪嫌疑人、被告（下稱犯罪
    嫌疑人）程序之規定，如何經由被害人、檢舉人或目擊證人
    以正確指認犯罪嫌疑人，自應依個案之具體情形為適當之處
    理。依法務部及內政部警政署於九十年五月、八月分別頒布
    之「法務部對於指認犯罪嫌疑人程序要點」、「人犯指認作
    業要點」及「警察機關實施指認犯罪嫌疑人程序要領」中之
    規定，於偵查過程中指認犯罪嫌疑人，係採取「選擇式」列
    隊指認，而非一對一「是非式的單一指認」；供選擇指認之
    數人在外形上不得有重大的差異；實施照片指認，不得以單
    一相片提供指認，並避免提供老舊照片指認；指認前應由指
    認人先陳述嫌疑人的特徵、不得對指認人進行誘導或暗示等
    程序，固可提高指認的正確度，以預防指認錯誤之發生。然
    指認之程序，固須注重人權之保障，亦需兼顧真實之發現，
    確保社會正義實現之基本目的。法院就偵查過程中所實行之
    第一次指認（禁止重覆指認），應綜合指認人於案發時所處
    之環境，是否足資認定其確能對犯罪嫌疑人觀察明白、認知
    犯罪行為人行為之內容，該事後依憑個人之知覺及記憶所為
    之指認是否客觀可信，而非出於不當之暗示等事項，為事後
    審查，並說明其認定指認有無證據能力之理由。倘指認過程
    中所可能形成之記憶污染、誤導判斷，均已排除，且其目擊
    指認亦未違背通常一般日常生活經驗之定則或論理法則，指
    認人於審判中，並已依人證之調查程序，陳述其出於親身經
    歷之見聞所為指認，並依法踐行詰問之程序，而非單以指認
    人之指認為論罪之唯一依據，自不得僅因指認人之指認程序
    與上開要點（領）規範未盡相符，遽認其無證據能力（最高
    法院九十八年度台上字第八三０號判決意旨參照）。查本件
    有關證人林育信、丙○○於警局中指認犯罪嫌疑人之照片（
    見臺中縣警察局霧峰分局中縣霧警偵字第1970052649號刑案
    偵查卷（一）第五十二頁、臺灣臺中地方法院檢察署九十七
    年度偵字第一三０三四號偵查卷第一九七頁），既係採取「
    選擇式」指認，而非一對一「是非式的單一指認」，且證人
    林育信、丙○○復經原審法院、本院本次審理時分別傳喚到
    庭，並施以交互詰問，業已保障被告之對質詰問權，是其等
    於警局所為之指認犯罪嫌疑人紀錄表應具有證據能力。
四、又除法律另有規定外，實施刑事訴訟程序之公務員因違背法
    定程序取得之證據，其有無證據能力之認定，應審酌人權保
    障及公共利益之均衡維護，刑事訴訟法第一百五十八條之四
    定有明文。本案所引用之非供述證據，並無證據證明係實施
    刑事訴訟程序之公務員違背法定程序所取得，且檢察官及被
    告、辯護人均未表示無證據能力，自應認均具有證據能力。
五、末按，被告以外之人（包括證人、鑑定人、告訴人、被害人
    及共同被告等）於審判外之陳述雖不符刑事訴訟法第一百五
    十九條之一至之四等四條之規定，而經當事人於審判程序同
    意作為證據，法院審酌該言詞陳述或書面陳述作成時之情況
    ，認為適當者，亦得為證據；當事人、代理人或辯護人於法
    院調查證據時，知有刑事訴訟法第一百五十九條第一項不得
    為證據之情形，而未於言詞辯論終結前聲明異議者，視為有
    前項之同意，同法第一百五十九條之五定有明文。立法意旨
    在於傳聞證據未經當事人之反對詰問予以核實，原則上先予
    排除。惟若當事人已放棄反對詰問權，於審判程序中表明同
    意該等傳聞證據可作為證據；或於言詞辯論終結前未聲明異
    議，基於尊重當事人對傳聞證據之處分權，及證據資料愈豐
    富，愈有助於真實發見之理念，且強化言詞辯論主義，使訴
    訟程序得以順暢進行，上開傳聞證據亦均具有證據能力。經
    查，本件檢察官、被告、被告之選任辯護人對於本案卷內相
    關證人之證述、文書卷證資料之證據能力〈除證人林育信、
    丙○○、劉柏宏於警詢之陳述外，見本院卷第六十二項背面
    ），於本院九十九年九月六日上午十時行準備程序中皆未表
    示異議，且未就上述證據資料之證據能力有合於刑事訴訟法
    第一百五十九條第一項不得為證據之情形於本院言詞辯論終
    結前聲明異議，且上述證人之證述、文書卷證資料亦經本院
    於九十九年十月二十一日審理期日中逐一提示、朗讀，並告
    以要旨，本院復審酌相關證人證述筆錄製成、文書卷證資料
    取得，並無證據顯示有何違背程序規定情事，依據上述之說
    明，均應具有證據能力。
貳、實體理由：
一、訊之被告甲○○矢口否認有前揭販賣甲基安非他命之行為，
    其於原審時辯稱：林育信曾於九十七年四、五月間，趁伊不
    在家時，潛入伊與鄰居家中行竊，伊曾向林育信索賠，林育
    信可能因此不滿而誣陷伊，又林育信家中藏有洋酒，常兜售
    給伊，故渠等電話聯絡時，有二千、三千或五千及要不要等
    買賣洋酒的對話；另伊與丙○○係合資一起購買毒品，並非
    伊販賣毒品予丙○○。於本院審理時辯稱：證人林育信、丙
    ○○都是伊吸毒的朋友，當初他們被查獲時，為求釋回，警
    察叫他們指認伊販毒，他們才會指認云云。
二、被告販賣甲基安非他命予林育信一次部分：
（一）證人林育信１、於九十七年六月十二日在檢察官偵訊中具
      結證稱：「（問：有無施用毒品情形？）有，施用安非他
      命。」、「（問：安非他命來源？）我跟綽號八仔之甲○
      ○購買安非他命。」、「（問：你在電話中如何稱呼綽號
      八仔之甲○○？）我在電話中稱呼甲○○叫八兄、阿兄。
      」、「（問：為何你知道可以向綽號八仔之甲○○購買安
      非他命？）之前甲○○從監獄回來時，我有跟甲○○聊天
      ，過一段時間就有聽人家說他有在賣毒品，所以才知道可
      以向甲○○買安非他命。」、「（問：你在電話中要跟綽
      號八仔之甲○○購買安非他命，你是如何說的？）我在電
      話會說〈二張〉，二張就是要購買二千元的安非他命。」
      、「（問：提示九十七年六月十日十七時四十分警方所製
      作照片六張，綽號八仔之甲○○，有可能在裡面，有可能
      不在裡面，誰是賣你安非他命綽號八仔之甲○○？）我確
      定編號３號是綽號八仔之甲○○。」、「（問：有無誣指
      陷害他人之情形）沒有。」等語【見臺灣臺中地方法院檢
      察署九十七年度偵字第一三０三四號偵查卷（一）第二０
      五頁至二０六頁筆錄】，並有指認犯罪嫌疑人紀錄表在卷
      可考（見同上偵查卷（一）第一九七頁）。２、於九十七
      年十二月五日在原審審理中具結證稱：「（問：00-00000
      000？）這是我家的電話。」、「（問：提示監聽譯文，B
      ：兄，我到你拿兩張出來，我不進去了，這是否是你跟被
      告的對話？）是的。」、「（問：兩張的意思是什麼？）
      錢，就是二千元。」（見原審卷第一一六頁背面）；且被
      告當庭對證人林育信所言表示無意見（見原審卷第一一八
      頁）。而被告持用之0000000000號行動電話於九十七年三
      月二十三日十三時二分三十九秒與證人林育信家中00-000
      00000號電話有如下之對話：「林育信：兄，我到你拿兩
      張出來，我不進去了。甲○○：好。」，此有0000000000
      號行動電話之通訊監察書（見原審卷第二五八頁至二五九
      頁）及其監聽譯文【見臺灣臺中地方法院檢察署九十七年
      度偵字第一三０三四號偵查卷（一）第一八三頁】可資佐
      證。綜上足徵證人林育信於九十七年三月二十三日十三時
      二分許，確有以其家用電話與被告聯絡，而聯絡內容提到
      兩張，係指二千元，核諸證人林育信前揭證稱稱：「二張
      就是要購買二千元的安非他命」等語，及一般毒品交易因
      唯恐被監聽查緝而均以簡單用語或暗語代表毒品及價錢、
      被告與證人林育信除該通電話外當天並未有其他聯絡取消
      約定之資料等情，可信被告確實有於上開時點與證人林育
      信聯絡買賣甲基安非他命之事宜，並與之完成交易無訛。
（二）證人林育信雖於原審審理時改稱：伊施用之毒品來源是向
      一位臺中名叫「陳滄德」的朋友拿的，伊不曾向被告買毒
      品，僅有買賣洋酒而已，伊於警、偵訊中之陳述不實在，
      因為警察跟檢察官都要求伊要指認被告甲○○販賣毒品，
      伊確實有跟被告通話，卷附通訊監察譯文內容也是伊與被
      告之對話內容，但談的都是被告向伊買洋酒的事，電話中
      所稱之兩張即二千元，就是指洋酒的價錢云云。惟：１、
      證人林育信於警詢、檢察官偵查中均係指認其毒品來源為
      被告，從未指證「陳滄德」過，其並稱與被告沒有仇恨及
      債務糾紛，此有各該筆錄在卷可佐，２、果係被告要向證
      人林育信購買洋酒，乃屬正常交易，何以前揭譯文之對話
      如此簡單，完全沒有提到酒及與之有關之品牌、年份等字
      眼，且要以二張隱喻金錢。３、依林育信證稱伊賣洋酒予
      被告時，劉宏有時會幫被告拿錢出來給伊，核與劉宏
      於原審證稱伊與林育信碰面或接觸時，彼此沒拿東西給對
      方，林育信沒有請伊轉交洋酒等情相左（見原審卷第一一
      五頁背面、第一二三頁），顯屬事後勾串之詞。足見林育
      信於原審所證證詞為迴護被告之詞，不足採信。
（三）另被告於原審雖辯稱：林育信曾於九十七年四、五月間，
      趁其不在家時，潛入其與鄰居家中行竊，其曾向林育信索
      賠，林育信可能因此不滿而故意誣陷云云。惟證人林育信
      於警詢中已供稱與被告並沒有仇恨及債務糾紛，且其於原
      審作證時，尚為前揭迴護被告之證詞，要謂證人林育信會
      因不滿被告向其索賠，寧負偽證罪責而懷恨誣陷，亦令人
      難以置信。
三、被告販賣甲基安非他命予丙○○一次部分：
（一）證人丙○○於九十七年五月二十七日檢察官偵查中具結證
      稱：「（問：有無施用毒品情形？）有，施用安非他命。
      」、「（問：安非他命來源？）我跟綽號北仔（臺語）之
      甲○○購買安非他命，每次購買一千元。」、「問：於何
      時、何地向綽號北仔之甲○○購買安非他命？）九十七年
      五月二十五日下午二時許，在甲○○臺中縣豐原市黃昏市
      場附近的住處七樓內，購買一千元的安非他命。」、「（
      問：你如何與綽號北仔之甲○○聯絡購買安非他命？）我
      用我手機0000000000打甲○○的手機0000000000聯絡購買
      安非他命。」、「（問：提示九十七年五月二十七日警方
      所製作照片六張，綽號北仔之甲○○，有可能在裡面，有
      可能不在裡面，不要用猜的，誰是販賣毒品給你之綽號北
      仔之甲○○？）我確定編號２號是綽號北仔之甲○○。」
      等語【見臺灣臺中地方法院檢察署九十七年度偵字第一三
      ０三四號偵查卷（一）第一五五頁至一五六頁筆錄】，並
      有指認犯罪嫌疑人紀錄表在卷可證（見臺中縣警察局霧峰
      分局中縣警霧偵字第0000000000號卷第五十二頁）。另證
      人丙○○於九十七年五月二十七日經警拘提到案後，警察
      採其尿液送鑑定結果，確呈甲基安非他命反應，並經臺灣
      臺中地方法院於其九十七年度訴字第三０二八號施用毒品
      案中認定其於九十七年五月二十五日下午三、四時許，施
      用第二級毒品甲基安非他命一次，而判處有期徒刑七月，
      嗣經本院九十七年度上訴字第二四八三號駁回上訴而判決
      確定（見原審卷第三一一頁至三一二頁）。
（二）另證人劉宏於九十七年十二月五日在原審審理時具結證
      稱：「（問：你平常如何稱呼被告？）阿兄」、「（問：
      你是否曾看見過被告跟別人買賣毒品？）我有看過人家去
      找他，我不確定他是否在販賣，但是我有看到被告拿安非
      他命給人家。」、「（問：你有無看過被告拿安非他命給
      丙○○？）有的。」、「（問：時間、地點、次數？）大
      概今年四、五月左右，在被告租屋處，我看過一次」、「
      （問：你看到是被告親手交安非他命給丙○○？）是的。
      」、「（問：有無看到丙○○拿給被告？）丙○○要走的
      時候，有拿錢給被告，多少錢我不知道。」、「（問：提
      示偵查卷一第一三八頁至一三九頁，你於偵查中有說被告
      販賣安非他命給黑貓（即丙○○）當時你有在場，當時是
      否確實有這件事？）是的。」、「（問：為何你記得九十
      七年五月二十四日晚上有這個交易？）那天我也剛好去找
      被告，當時距離被抓前沒幾天，我不敢確定哪一天，但是
      就是確定是那幾天。」、「（問：地點在哪裡？）被告的
      五權路租屋處，幾號我忘了，在七樓。」、「（問：交易
      金額？）我不知道，我只看到被告有拿安非他命給黑貓，
      交易金額我不清楚，我有看到黑貓要離開的時候，有交錢
      給被告，交多少錢我不知道。」（見原審卷第一一九頁背
      面至一二六頁筆錄）。而劉宏原係與被告同住在臺中縣
      神岡鄉○○路二十四號七樓，於九十七年五月二十七日上
      午九時三十分許，在上址與被告一起被搜索而查獲【參見
      臺灣臺中地方法院檢察署九十七年度偵字第一三０三四號
      偵查卷（一）第八頁、二十七頁】。
（三）綜上顯見證人丙○○於九十七年五月二十五日十四時許，
      在臺中縣神岡鄉○○路二十四號七樓即被告之租住處，向
      被告購買甲基安非他命，買後隨即於當日下午三、四時許
      施用一次，其購買時並經當時與被告同住於臺中縣神岡鄉
      ○○路二十四號七樓之證人劉宏目睹耳聞，而證人劉
      宏既與被告同住，目睹耳聞被告與他人交易毒品自為可能
      之事，其復敬稱被告為阿兄，被告於九十七年五月二十八
      日檢察官偵訊中亦供稱：「我跟丙○○、劉宏沒有仇恨
      糾紛」（見臺灣臺中地方法院檢察署九十七年度偵字第一
      三０三四號偵查卷（一）第一六八頁筆錄），是證人丙○
      ○、劉宏自無故意誣陷被告之理，渠二人應僅係於作證
      時據實陳述而已，故渠二人之證述自均具有憑信性。另查
      證人劉宏目睹耳聞被告販賣甲基安非他命予證人丙○○
      之時間究係九十七年五月二十四日或九十七年五月二十五
      日，則因證人劉宏已證稱不敢確定是哪一天，只確定是
      被抓前沒幾天（即九十七年五月二十七日前沒幾天），且
      其在偵查中證稱之九十七年五月二十四日，與證人丙○○
      證稱之九十七年五月二十五日，時間極為接近，且購買毒
      品者是證人丙○○，其對己身事情應記憶比較清楚，再參
      酌其前揭施用甲基安非他命案件中之施用時間等，本院認
      證人丙○○所言之購買日期應較為可信，而應以之為準，
      證人劉宏應係將九十七年五月二十五日誤記為九十七年
      五月二十四日。
（四）至證人丙○○雖於本院審理時改稱：伊沒有向被告買過毒
      品；伊在警、偵訊時會指認被告甲○○，是因為害怕被收
      押云云，惟觀以該偵訊筆錄製作過程，檢察官在證人作證
      前，有諭知具結之義務及偽證之處罰，證人丙○○並親自
      在結文上簽名具結，有其上開偵訊筆錄及結文一紙在卷可
      稽【見臺灣臺中地方法院檢察署九十七年度偵字第一三０
      三四號偵查卷（一）第一五五頁至一五七頁】，證人丙○
      ○豈有僅因怕被收押，而願負七年以下有期徒刑之偽證罪
      責，來證稱其係向被告甲○○購買毒品甲基安非他命之情
      事？又苟非實情，證人丙○○豈能在檢察官偵訊時就購買
      時間、金額、聯絡方式、交易地點情形等細節證述明確，
      況證人丙○○於本院審理時亦自承：檢察官並沒有說要將
      其收押等語，可見，證人本院更異前詞之證述，係迴護被
      告之詞，無可採信，併予敘明。
四、再者，於九十七年五月二十七日上午，經警持搜索票前往被
    告位於臺中縣神岡鄉○○路二十四號七樓租屋處搜索時，被
    告於情急之下，將價值各約十五萬元之毒品海洛因及安非他
    命，還有手機門號為0000000000號、0000000000號、000000
    0000號、0000000000號之SIM卡計四張往上開租屋處廁所馬
    桶內沖掉，此為被告所自承【見臺灣臺中地方法院檢察署九
    十七年度偵字第一三０三四號偵查卷（一）第一七０頁、原
    審卷第二十一頁背面、本院卷第一百二十二頁背面】，並有
    經警搜索後僅扣得之被告所有手機三支（如事實欄所示之ET
    EN手機、索尼易立信手機、摩托羅拉手機），上開扣得之三
    支手機內均無SIM卡，此有搜索扣押筆錄及扣押物品目錄表
    在卷可稽，被告持有大量毒品，且持用多支手機，苟僅是被
    告前所辯稱之單純自己施用，而非因恐涉販賣重嫌遭查獲，
    被告何需如此湮滅證據，且以被告已有多次施用毒品紀錄，
    此有其臺灣高等法院被案全國前案紀錄表在卷可稽，其應知
    實務上對於證明施用毒品者，最常用證明力亦最強之證據即
    被告本身之尿液鑑驗報告，被告上揭舉動，並無法脫免遭採
    尿送鑑驗而追訴其施用毒品罪責之可能；另若如被告於本院
    所辯稱之伊以為要搶劫，則被告應盡速將毒品藏匿，而非將
    價值高達三十萬元之毒品沖入馬桶滅跡，更不會連同SIM卡
    四張一同沖掉，顯見被告上開辯解均不合常理，而被告於偵
    查中亦自承：因為心虛，才將毒品沖入馬桶等語，且被告上
    開沖入馬桶四張SIM卡，其中之0000000000、0000000000二
    個門號，即係供被告本件對外聯絡販賣甲基安非他命事宜所
    使用，顯見被告所為無非要湮滅販賣毒品之事證甚明。
五、本件另查有證人莊恆權警員於本院前審時之證述可佐，及臺
    中縣警察局霧峰分局指認犯罪嫌疑人紀錄表（見臺中縣警察
    局霧峰分局中縣霧警偵字第1970052649號刑案偵查卷（一）
    第五十二頁）、臺中市警察局第二分局指認犯罪嫌疑人紀錄
    表、臺灣臺中地方法院九十七年度聲監字第二三一號、聲監
    續字第一二八號、聲監字第三二九號、聲監字第三三七號、
    聲監字第三六九號、聲監字第三九四號、聲監續字第一七０
    號、聲監續字第一七一號、聲監字第四四三號通訊監察書、
    附件及電話附表（見原審卷第二五八頁至二七二頁）、行動
    電話門號查詢資料、通訊監察譯文、證人丙○○、劉宏及
    被告之尿液檢驗報告、九十七年一月十三日切結書影本、九
    十七年一月二十一日收據影本、手機翻拍照片、台中看守所
    函及函附被告接見資料、內政部警政署刑事警察局九十九年
    一月二十八日刑偵六一字第0990013862號函及函附之監聽譯
    文、臺灣臺中地方法院九十七年度聲搜字第2469號搜索票及
    所附之搜索、扣押筆錄、扣押物品目錄表等附卷可稽，復有
    被告所有之供其販賣甲基安非他命用之分裝袋一包扣案足資
    佐證。至被告之選任辯護人於本院審理時請求傳訊證人李嘉
    駿及游文正，然其稱待證事實均為：證人林育信有於九十七
    年三月間多次出售洋酒予被告，而與被告有金錢交易之事實
    ，惟林育信證述賣洋酒予被告乙情並非實在，已如前所述，
    且縱或辯護人所稱為真實，亦不能證明被告即無於九十七年
    三月二十三日下午一時許，販賣甲基安非他命一包予證人林
    育信之事，是以本院認辯護人請傳之上開二名證人，並無傳
    訊之必要，特此說明。
六、末查被告甲○○既否認有為前揭販賣兩次甲基安非他命之行
    為，亦無法查知其原先取得毒品之價額，是無從查知其具體
    販入、賣出之實際利得金額。然按販賣第二級毒品甲基安非
    他命係違法行為，非可公然為之，而甲基安非他命亦無公定
    價格，係可任意分裝增減分量，且每次買賣之價格、數量，
    亦隨時依雙方之關係深淺、資力、需求量、對行情之認知、
    來源是否充裕、查緝是否嚴緊、購買者被查獲時供述購買對
    象之可能風險之評估等因素，而異其標準，機動調整，非可
    一概論之。從而販賣之利得，除非經行為人詳細供出各次所
    販賣之毒品之進價及售價，且數量俱臻明確外，實難察得其
    交易實情，然販賣者從價差或量差中牟利，方式雖異，惟其
    販賣行為在意圖營利則屬同一。從而，舉凡有償交易，除足
    以反證其確係另基於某種非圖利本意之關係外，通常尚難因
    無法查悉其精確之販入價格，作為是否高價賣出之比較，諉
    以無營利之意思而阻卻販賣犯行之追訴，致知過坦承者難辭
    重典，飾詞否認者反得逞僥倖，而失情理之平。被告與前揭
    證人林育信、丙○○並非至親，倘非有利可圖，自無平白甘
    冒觸犯重罪之風險而販賣甲基安非他命予其之理，足認被告
    主觀上確有營利之意圖甚明。綜上所述，被告前揭所辯均係
    事後卸責之詞，不足採信，其販賣甲基安非他命予證人林育
    信、丙○○各一次之行為，事證已臻明確，犯行均堪認定。
、論罪科刑：
一、１、被告行為後，毒品危害防制條例第四條業已修正，並於
    九十八年五月二十日公布，同年月二十二日施行；又法規之
    制定與法規之修正，如有特定生效日之必要者，依中央法規
    標準法第十四條或第二十條第二項準用第十四條之規定，應
    分別特定其施行日期。法規制定或前次修正基於特殊因素所
    特定之施行日期，並不適用於日後修正或再次修正之條文。
    法律之制定或修正，若未明定施行日期者，中央法規標準法
    雖未規定應自何時生效，然法律既經制定或修正並經總統公
    布，自應依一般原則，自公布日起算至第三日發生效力。至
    於九十二年七月九日修正公布之毒品危害防制條例第三十六
    條規定：「本條例自公布後六個月施行。」其立法理由係謂
    ：「依修正草案第二條第三項規定，法務部需會同衛生署
    成立審議委員會每三個月定期檢討調整毒品之分級及品項，
    而本次新增第四級毒品，有需要在新法施行前先經該審議會
    檢討後再調整公布，爰預留六個月緩衝期，以利處理。依
    本條例新修正之規定，有必要再訂定相關子法及修正相關法
    規，以配合本條例之施行，故亦有需要預留適當緩衝期，以
    利訂頒相關子法及相關法規之配合修正。」故該條規定，顯
    係因應該次修正之需，始預留適當之緩衝期。與本次之修正
    並未定有施行日期之特別規定，且亦未明示係基於何特殊因
    素而修正，自並不能適用九十二年七月九日修正公布之毒品
    危害防制條例第三十六條自公布後六個月施行之規定（司法
    院九十八年六月二十九日院台廳刑一字第0980014643號函參
    照）。２、犯罪在刑法施行前，比較裁判前之法律孰為有利
    於行為人時，應就罪刑有關之一切情形，比較其全部之結果
    ，而為整個之適用，不能割裂而分別適用有利益之條文（最
    高法院二十七年上字第二六一五號判例參照）。最高法院九
    十五年五月二十三日刑事庭第八次會議決議，關於法律變更
    之比較適用原則，於比較時應就罪刑有關之共犯、未遂犯、
    想像競合犯、牽連犯、連續犯、結合犯，以及累犯加重、自
    首減輕暨其他法定加減原因（如身分加減）與加減比例等一
    切情形，本於統一性及整體性原則，綜其全部罪刑之結果而
    為比較。３、是本件被告犯罪後法律已有變更，修正前毒品
    危害防制條例第四條第二項之規定為：「製造、運輸、販賣
    第二級毒品者，處無期徒刑或七年以上有期徒刑，得併科新
    臺幣七百萬元以下罰金。」；修正後毒品危害防制條例第四
    條第二項則規定為：「製造、運輸、販賣第二級毒品者，處
    無期徒刑或七年以上有期徒刑，得併科新臺幣一千萬元以下
    罰金。」，從而，就販賣第二級毒品罪部分而言，依刑法第
    二條第一項之規定及前揭最高法院判例及決議綜其全部罪刑
    新舊法比較之結果，修正後之法律規定並未較修正前有利於
    被告，是依刑法第二條第一項前段之規定，仍應適用修正前
    之毒品危害防制條例。
二、按甲基安非他命為毒品危害防制條例第二條第二項第款所列
    二管之第二級毒品，不得非法持有及販賣。故核被告甲○○
    如事實欄所示二次販賣甲基安非他命之行為，均係犯修正前
    毒品危害防制條例第四條第二項之販賣第二級毒品罪。被告
    每次因販賣而持有第二級毒品之低度行為，均為販賣甲基安
    非他命之高度行為所吸收，均不另論罪。被告上開二次販賣
    第二級毒品之行為，犯意各別，行為互異，應予分論併罰。
    又被告於九十四年間曾犯施用第一級毒品及第二級毒品罪，
    經臺灣臺中地方法院分別判處有期徒刑十月、四月，定應執
    行刑為有期徒刑一年一月；另同年間又犯施用第一級毒品及
    第二級毒品罪，經上開法院分別判處有期徒刑一年、六月，
    各減為有期徒刑六月、三月，定應執行刑為有期徒刑八月又
    十五日。兩案接續執行後，於九十六年七月十八日執行完畢
    出監等情，此有臺灣高等法院被告前案紀錄表在卷可證，被
    告於受有期徒刑執行完畢後五年內，故意再犯本件有期徒刑
    以上之罪，為累犯，所犯二罪除無期徒刑部分外，其他刑罰
    均應加重其刑。爰審酌本件被告販賣第二級毒品二次，均量
    微價低，情節尚輕，惟被告犯後仍否認犯罪之態度，且所為
    助長他人施用毒品成癮之惡習，戕害他人身心健康，對社會
    治安之危害非輕等一切情狀，分別量處如附表編號一、二所
    示之刑，並定其應執行刑如主文第二項所示。
三、沒收部分：
（一）犯毒品危害防制條例第四條至第九條、第十二條、第十三
      條或第十四條第一項、第二項之罪者，其供犯罪所用或因
      犯罪所得之財物，均沒收之，如全部或一部不能沒收時，
      追徵其價額或以其財產抵償之，為該條例第十九條第一項
      所明定。而因犯罪所得之財物，不能與正常營利事業計算
      營利所得之情形相提並論，是稱「因犯罪所得之財物」，
      乃指犯罪行為所直接取得而法律上無第三人得主張權利之
      一切財物而言，則上開規定所指販賣毒品所得之財物，依
      法諭知沒收時，舉凡販賣毒品所得之財物，不問其中何部
      分屬於成本，何部分屬於犯罪之利得，均應予以沒收，並
      非僅限於所賺取之差價部分，始符立法之本旨（最高法院
      九十八年度台上字第三０八一號判決意旨參照）。是以，
      被告犯如事實欄一之（一）、（二）所示二次販賣第二級
      毒品罪之犯罪所得，雖未扣案，仍應依毒品危害防制條例
      第十九條第一項規定各於被告犯如事實欄一之（一）、（
      二）所示二次販賣第二級毒品項下宣告沒收之，如全部或
      一部不能沒收時，以其財產抵償之〈詳如附表編號一、二
      所示〉。
（二）另本案扣得之分裝袋一包，係被告於九十七年五月二十七
      日上午九時三十分經警持搜索票前往其位於臺中縣神岡鄉
      ○○路二十四號七樓租屋處搜索後，被告再帶同警方前往
      臺中縣神岡鄉○○路八六六巷二十六弄二十五號另一租屋
      處所起出，且被告於同日十八時許製作警詢筆錄時，即已
      自承扣案之分裝袋一包，係其本人所有用來分裝海洛因、
      安非他命販賣用（見臺中縣警察局霧峰分局中縣霧警偵字
      第0970052056號刑案偵查卷第三頁、第0000000000號刑案
      偵查卷（一）第三頁），是被告於甫為警查獲之初，即主
      動向警方表明分裝袋之歸屬及用途，且為對自己不利之供
      述，此時所為之供述，係出於最自然之反應，應屬確實可
      信，被告於本院前審九十九年四月八日審理時改稱：分裝
      袋是裝藝品用的，不是販賣用的東西云云（見本院前審卷
      第二二０頁背面），距被告被查獲已近二年，且經被告長
      時間思考該供述利弊得失之供述，已受到相當污染，較不
      可信。綜上，扣案之分裝袋一包既係被告所有，且為供其
      分裝甲基安非他命販賣所用之物，應依刑法第三十八條第
      一項第二款之規定，予以宣告沒收。
（三）再被告雖係分別使用0000000000、0000000000號行動電話
      與證人林育信、丙○○聯絡販賣甲基安非他命事宜，惟被
      告自始至終均未坦承該二支電話係其所有，此有各該筆錄
      在卷可稽，且0000000000、0000000000號行動電話之申請
      人分別係黃政財、林永意（參本院前審卷第九十四頁、九
      十六頁查詢資料），是並無證據證明該二支行動電話之SI
      M卡屬被告所有，故未能併予宣告沒收，附此說明；另本
      件雖扣得事實欄所示之ＥＴＥＮ、索尼易立信、摩拖羅拉
      行動電話機具共三支（均無SIM卡，見臺中縣警察局霧峰
      分局中縣霧警偵字第0000000000號刑案偵查卷（一）第二
      十三之一頁），惟被告供稱：該三支行動電話機具放在被
      扣押處已經很久，伊沒有在使用，原來搭配什麼門號也已
      忘記，並非供販賣毒品所用等語（參本院前審卷第二百二
      十頁背面），本院復查無上開扣案三支行動電話機具與被
      告前揭兩次販賣甲基安非他命有何關連，是亦與沒收條件
      不合；另扣案之現金三萬一千九百元【見臺灣臺中地方法
      院檢察署九十七年度偵字第一三０三四號偵查卷（一）第
      二十九頁】，亦不能證明與本案被告販賣甲基安非他命之
      犯行有涉，故均不予宣告沒收，亦併予敘明。
四、原審判決認被告犯有販賣第二級毒品罪，事證明確，據以論
    罪科刑，固非無見。惟（一）原審判決未及為前揭新舊法之
    比較，尚有未洽。（二）前揭被告與證人林育信聯絡買賣甲
    基安非他命之電話監聽譯文顯示，係被告持用之0000000000
    號行動電話與證人林育信家中之00-00000000號電話聯絡，
    原審判決於理由欄內卻記載「證人（林育信）以其所有0000
    000000號電話與被告所有0000000000號手機，聯絡購買安非
    他命．．．」（見原審判決第十頁），亦有未合。（三）本
    件雖扣得如事實欄所示之ＥＴＥＮ、索尼易立信、摩拖羅拉
    手機三支，惟原審判決並未證明上開扣案物品所有權誰屬，
    及與本件被告販賣二次甲基安非他命犯行有何關連，即遽予
    宣告沒收，復有不當。被告以否認犯罪提起上訴請求諭知無
    罪判決，雖無理由，然因原審判決有前開可議之處，本院自
    得將原審判決關於甲○○於民國九十七三月二十三日販賣甲
    基安非他命予林育信及於九十七年五月二十五日販賣甲基安
    非他命予丙○○部分暨定應執行刑部分，予以撤銷，另為如
    主文第二項所示之判決。
據上論斷，應依刑事訴訟法第三百六十九條第一項前段、第三百
六十四條、第二百九十九條第一項前段，修正前毒品危害防制條
例第四條第二項、第十九條第一項，刑法第二條第一項前段、第
十一條、第四十七條第一項前段、第五十一條第五款、第三十八
條第一項第二款，判決如主文。
本案經檢察官乙○○到庭執行職務。
中    華    民    國    99    年    11    月    4     日
            刑事第三庭    審判長法  官  王  增  瑜
                                法  官  唐  光  義
                                法  官  曾  佩  琦
以上正本證明與原本無異。
如不服本判決應於收受送達後十日內向本院提出上訴書狀，其未
敘述上訴理由者，並得於提起上訴後十日內向本院補提理由書（
均須按他造當事人之人數附繕本）「切勿逕送上級法院」。
                                      書記官  陳 玫 伶
中    華    民    國    99    年    11    月    4     日
附錄本案論罪科刑法條：
【修正前毒品危害防制條例第四條第二項】
  製造、運輸、販賣第二級毒品者，處無期徒刑或七年以上有期
  徒刑，得併科新臺幣七百萬元以下罰金。
附表：
┌──┬───┬───────┬────────────────────┐
│編號│犯罪行│所犯法條及罪名│               宣  告  刑               │
│    │為    │              │                                        │
├──┼───┼───────┼────────────────────┤
│一  │如事實│毒品危害防制條│甲○○犯販賣第二級毒品罪，累犯，處有期徒│
│    │欄一之│例第四條第二項│刑柒年壹月。未扣案之販賣第二級毒品罪犯罪│
│    │（一）│販賣第二級毒品│所得財物新臺幣貳仟元沒收，如全部或一部不│
│    │所示  │罪。          │能沒收時，以其財產抵償之；另扣案之分裝袋│
│    │      │              │壹包沒收。                              │
├──┼───┼───────┼────────────────────┤
│二  │如事實│毒品危害防制條│甲○○犯販賣第二級毒品罪，累犯，處有期徒│
│    │欄一之│例第四條第二項│刑柒年壹月。未扣案之販賣第二級毒品罪犯罪│
│    │（二）│販賣第二級毒品│所得財物新臺幣壹仟元沒收，如全部或一部不│
│    │所示  │罪。          │能沒收時，以其財產抵償之；另扣案之分裝袋│
│    │      │              │壹包沒收。                              │
└──┴───┴───────┴────────────────────┘

司法院資訊處製作；財團法人民間司法改革基金會備份。
